臺灣新北地方法院民事判決　　　　　　　110年度訴字第924號
原　　　告　李慧珊　
訴訟代理人　張育銜律師
被　　　告　鄭楚翔　


被　　　告　鄭雅羚　


上列當事人間請求遷讓房屋事件，經本院於民國110 年9 月28日
言詞辯論終結，判決如下：
    主  文
被告應將坐落新北市○○區○○段○○○○號建物即門牌號碼新
北市○○區○○街○○○號房屋全部騰空遷讓返還予原告。
被告鄭楚翔應給付原告新臺幣陸拾貳萬元，及其中新臺幣陸拾萬
元自民國一一○年三月二十四日起、其餘新臺幣貳萬元自民國一
一○年六月二十二日起，均至清償日止，按週年利率百分之五計
算之利息。
被告應自民國一一○年五月二十二日起至騰空遷讓返還第一項所
示房屋之日止，按月給付原告新臺幣貳萬元。
原告其餘之訴駁回。
訴訟費用由被告負擔。
本判決原告勝訴部分於原告以新臺幣貳佰玖拾萬陸仟元為被告供
擔保後，得假執行；但被告以新臺幣捌佰柒拾壹萬伍仟肆佰肆拾
壹元為原告預供擔保，得免為假執行。
原告其餘假執行之聲請駁回。
    事實及理由
一、原告主張：緣坐落新北市○○區○○段000 ○號建物（即門
    牌號碼新北市○○區○○街00號房屋，下稱系爭房屋）原為
    訴外人呂雲峯所有，嗣於民國107 年6 月28日，經本院以10
    6 年度司執字第88914 號強制執行事件（下稱系爭強制執行
    事件）拍賣系爭房屋，而由原告拍定取得系爭房屋，並於10
    7 年8 月16日核發不動產權利移轉證明書，且於107 年8 月
    30日辦妥系爭房屋所有權移轉登記，又系爭強制執行事件中
    ，被告鄭楚翔（與被告鄭雅羚下合稱被告，單指其一，逕稱
    姓名）主張於105 年12月15日與呂雲峯就系爭房屋簽訂租賃
    契約，租賃期間自105 年12月15日起至110 年12月14日，每
    月租金新臺幣（下同）20,000元，並以呂雲峯向其借貸之借
    款債務與租金債務相互抵銷（下稱系爭租賃契約），故系爭
    房屋所定拍賣條件為拍賣後不點交，然原告取得系爭房屋所
    有權後，即承擔呂雲峯之出租人地位，自該時起對鄭楚翔取
    得107 年9 月後所生租金債權，呂雲峯對租金債權已無處分
    權，對鄭楚翔更無租金債權存在，是被告與呂雲峯間抵銷契
    約業已喪失，呂雲峯所為抵銷債務意思表示歸於無效，抵銷
    契約隨同消滅，是鄭楚翔於107 年9 月後所負擔之租金債務
    ，不生與呂雲峯積欠鄭楚翔借貸債務相互抵銷之效果，亦即
    鄭楚翔不得對原告主張以債抵租之方式償付租金，原告自始
    即未同意債務承擔，且於107 年8 月16日拍定取得系爭房屋
    ，呂雲峯已喪失其租賃物所有權人地位，無法繼續提供租賃
    物予鄭楚翔使用，是鄭楚翔對呂雲峯不再負有107 年9 月份
    以後租金債務，系爭租賃契約業已因系爭房屋所有權移轉而
    隨同移轉於原告及鄭楚翔間，亦即自107 年8 月16日起，鄭
    楚翔及呂雲峯間不再有其2 人互負債務之情，無從適用抵銷
    規定，則自107 年9 月1 日起至110 年3 月1 日止之期間，
    鄭楚翔積欠原告租金合計620,000 元，原告爰請求鄭楚翔給
    付積欠租金合計620,000 元。又原告於110 年3 月17日（起
    訴狀誤載為107 年3 月17日）以存證信函催告鄭楚翔給付租
    金，並表示若未於收受存證信函後5 日給付所積欠107 年10
    月起至110 年3 月期間之租金，將以存證信函為終止系爭租
    賃契約之意思表示，經鄭楚翔於110 年3 月18日（起訴狀誤
    載為107 年3 月18日）收受該存證信函，鄭楚翔自應於110
    年3 月23日（起訴狀誤載為107 年3 月23日）前給付租金，
    惟鄭楚翔置之未理，鄭楚翔除應給付積欠租金外，並應自11
    0 年3 月23日加計遲延利息，且系爭租賃契約於同日業經合
    法終止，又鄭雅羚為鄭楚翔之胞妹，同住系爭房屋，是系爭
    租賃契約既經合法終止，被告居住系爭房屋則屬無權占用，
    原告遂請求被告返還系爭房屋，且被告迄未返還系爭房屋，
    則其2 人自110 年3 月23日起為無權占有系爭房屋，無法律
    上原因受有利益，原告並請求鄭楚翔自110 年3 月23日起至
    遷讓房屋之日止，按月給付相當於租金之不當得利20,000元
    。爰依民法第455 條、第440 條、第179 條等規定，提起本
    件訴訟等語。並聲明：㈠被告應將系爭房屋全部遷讓騰空返
    還予原告。㈡鄭楚翔應給付原告620,000 元，及自110 年3
    月23日（起訴狀誤載為107 年3 月23日）起至清償日止，按
    週年利率5 ％計算之利息。㈢被告應自110 年3 月23日起至
    騰空返還第㈠項所示房屋之日止，按月給付原告20,000元。
    ㈣前三項之聲明，原告願供擔保，請准宣告假執行。
二、被告則以：
  ㈠鄭楚翔部分：
    當初系爭強制執行事件之執行法院有看到我向呂雲峯承租系
    爭房屋之契約，若法院不承認系爭租賃契約有效，當初就應
    該要點交，因執行法院沒有辦理點交，可得證明我及呂雲峯
    間之系爭租賃契約為有效，何以原告又可對我求償等語，資
    為抗辯。並聲明：1.請求駁回原告之訴及其假執行聲請。2.
    如受不利之判決，願提供擔保請准宣告免為假執行。
  ㈡鄭雅羚部分：
    同鄭楚翔所述，且於105 年間，我與鄭楚翔出借合計2,300,
    000 元予呂雲峯，沒想到呂雲峯生意無法償還借款，呂雲峯
    才會說以系爭房屋出租給我們，以房租來抵償他的欠款等語
    ，資為抗辯。並聲明：1.請求駁回原告之訴及其假執行聲請
    。2.如受不利之判決，願提供擔保請准宣告免為假執行。
三、經查，系爭房屋原為呂雲峯所有，嗣呂雲峯因清償票款事件
    而經債權人聲請強制執行，由本院民事執行處以106 年度司
    執字第88914 號即系爭強制執行事件受理，後系爭房屋經公
    開拍賣，而由原告於107 年6 月28日聲明應買，並繳足全部
    價金，遂經本院核發不動產權利移轉證書在案，另經原告於
    107 年8 月30日辦理系爭房屋所有權移轉登記完畢。又呂雲
    峯與鄭楚翔前就系爭房屋簽訂系爭租賃契約，租賃期間為10
    5 年12月15日起至110 年12月14日止，每月租金為20,000元
    ，雙方並約定以呂雲峯積欠鄭楚翔之借款債務與鄭楚翔應給
    付呂雲峯之租金債務相互抵償，而成立系爭租賃契約，被告
    共同占有使用系爭房屋。後原告於110 年3 月17日以土城青
    雲郵局存證信函59號，就被告自107 年10月起至110 年3 月
    止合計30個月期間，所應給付之租金合計600,000 元，催告
    鄭楚翔應於收受該存證信函5 日內給付，否則依法終止系爭
    租賃契約等語，並經鄭楚翔於110 年3 月18日收受該存證信
    函等事，有本院107 年8 月16日新北院輝106 司執衷88914
    字第50273 號不動產權利移轉證書、鄭楚翔及呂雲峯簽訂之
    房屋租賃契約書、系爭執行事件107 年11月23日執行筆錄、
    土城青雲郵局存證號碼59號存證信函暨中華郵政掛號郵件收
    件回執等件為證（見本院卷第19至21頁、第23至29頁、第39
    至41頁、第31至37頁），且為兩造所不爭執，是此部分之事
    時，自堪信為真實。
四、原告主張其取得系爭房屋所有權後，系爭租賃契約即由其承
    擔出租人地位，鄭楚翔應自107 年9 月起給付租金予原告，
    且因原告未承擔呂雲峯之債務，其對鄭楚翔亦無其他債務，
    鄭楚翔尚無從以呂雲峯對其之借款債務據以抵銷前開租金債
    務，則鄭楚翔積欠107 年9 月起至110 年3 月止之租金合計
    620,000 元，經原告催告鄭楚翔給付，否則終止系爭租賃契
    約，鄭楚翔卻置之未理，是系爭租賃契約業經原告合法終止
    ，被告無權占有系爭房屋，自應將系爭房屋騰空遷讓返還予
    原告，鄭楚翔應給付積欠租金620,000 元，被告並應按月給
    付相當於租金之不當得利20,000元等節，為被告所否認，並
    以前開情詞置辯。是本院應審酌者厥為：㈠原告依民法第44
    0 條之規定請求鄭楚翔給付積欠租金620,000 元，有無理由
    ？㈡原告依民法第455 條之規定請求被告將系爭房屋騰空遷
    讓返還予原告，有無理由？㈢原告依民法第179 條之規定請
    求被告按月給付相當於租金之不當得利20,000元，有無理由
    ？茲分敘如下：
  ㈠原告依民法第440 條之規定請求鄭楚翔給付積欠租金620,00
    0 元並加計法定遲延利息，有無理由？
  1.按出租人於租賃物交付後，承租人占有中，縱將其所有權讓
    與第三人，其租賃契約，對於受讓人仍繼續存在，民法第42
    5 條第1 項定有明文。又民法第425 條第1 項規定：出租人
    於租賃物交付後，承租人占有中，縱將其所有權讓與第三人
    ，其租賃契約對於受人仍繼續存在。此為所有權讓與不破租
    賃之原則。出租人將已交付承租人之租賃物之所有權讓與他
    人，出租人毋須為租賃債權讓與之意思表示，承租人與受讓
    人間亦毋須另立租賃契約，受讓人於受讓租賃物之所有權時
    ，當然與承租人發生租賃關係，即受讓人當然繼受出租人行
    使或負擔租賃契約所生之權利義務。又民法第425 條所定所
    有權讓與不破租賃之原則，以所有權移轉業已生效為其要件
    （最高法院92年度台上字第315 號意旨可資參照）。次按二
    人互負債務，而其給付種類相同，並均屆清償期者，各得以
    其債務，與他方之債務，互為抵銷。但依債之性質不能抵銷
    或依當事人之特約不得抵銷者，不在此限，民法第334 條第
    1 項亦有明定。又民法第425 條所謂對受讓人繼續存在之租
    賃契約，係指同法第421 條第1 項所定意義之契約而言。若
    因承租人對於出租人有債權，出租人同意以其所欠債務按月
    扣抵租金；或因擔保承租人之債務，而接受押租金，則均屬
    別一契約。此契約對於因受讓租賃物所有權而繼為出租人之
    受讓人，並非繼續有效，承租人無從以其對於前出租人之債
    權，按月扣抵應支付於受讓人之租金。又受讓人未受押租金
    債權之移轉者，對承租人亦不負返還押租金之義務（最高法
    院77年度台上字第1567號判決意旨可資參照）。
  2.經查，系爭房屋原為呂雲峯所有，嗣呂雲峯經債權人向本院
    民事執行處聲請以106 年度司執字第88914 號即系爭強制執
    行事件在案，後系爭房屋經公開拍賣，而由原告於107 年6
    月28日聲明應買，並繳足全部價金，經本院核發不動產權利
    移轉證書，另經原告於107 年8 月30日辦理系爭房屋所有權
    移轉登記完畢；呂雲峯與鄭楚翔前就系爭房屋簽訂系爭租賃
    契約，租賃期間為105 年12月15日起至110 年12月14日止，
    每月租金為20,000元等情，已如前述，則依前開民法第425
    條第1 項之規定及說明，可知於系爭房屋所有權移轉登記予
    原告後，鄭楚翔與呂雲峯所簽訂之系爭租賃契約仍對原告繼
    續存在，毋須經呂雲峯另為租賃債權讓與之意思表示，原告
    及鄭楚翔亦毋須另行簽訂租賃契約，原告於受讓系爭房屋所
    有權時，當然與鄭楚翔發生租賃關係，即原告當然繼受出租
    人行使或負擔系爭租賃契約所生之權利義務，從而，自107
    年9 月起，鄭楚翔自應按月給付租金予原告甚明。又鄭楚翔
    及呂雲峯於簽訂系爭租賃契約時，雖經雙方約定以呂雲峯積
    欠鄭楚翔之借款債務與鄭楚翔應給付呂雲峯之租金債務相互
    抵償一節，為兩造所不爭執，惟依前開民法第334 條之規定
    ，可知須2 人互負債務，且給付種類相同，並均屆清償期，
    始得以自己債務與他方債務互為抵銷，然本件原告並未承擔
    呂雲峯對鄭楚翔所負借款債務，且原告及鄭楚翔間亦無其他
    債權債務關係，而各期租金應於每月始屆期，自107 年9 月
    起，鄭楚翔顯無債務可資對原告主張相互抵銷，至為顯然，
    復依前揭說明，足見原出租人呂雲峯同意以其所欠債務按月
    扣抵租金部分，此部分契約對於受讓系爭房屋所有權而繼為
    出租人之原告，並非繼續有效，鄭楚翔尚無從以其對於前出
    租人之債權按月扣抵應支付於原告之租金，是鄭楚翔前開所
    辯，自非可採。
  3.再按承租人租金支付有遲延者，出租人得定相當期限，催告
    承租人支付租金，民法第440 條第1 項前段定有明文。又民
    法第440 條第1 項規定，承租人租金支付有遲延者，出租人
    得定相當期限，催告承租人支付租金，如承租人於其期限內
    不為支付，出租人得終止契約。又房屋出租人定期催告承租
    人支付租金之方式未有一定，亦非限於訴訟外為之，苟於訴
    訟上已有書狀或言詞，向他造表示意思者，即應認為已有催
    告，亦有本院39年台上字第554 號判例可參（最高法院99年
    度台上字第525 號判決意旨可資參照）。經查，鄭楚翔自10
    7 年9 月起即未按月給付租金予原告，且就鄭楚翔所積欠自
    107 年10月起至110 年3 月止期間之租金合計600,000 元部
    分，業經原告於110 年3 月17日以土城青雲郵局存證信函59
    號，催告鄭楚翔於收受該存證信函5 日內給付，經鄭楚翔於
    110 年3 月18日收受該存證信函等節，業如前述，惟鄭楚翔
    迄未給付上開租金，而原告所定期限亦屬相當，是原告此部
    分請求鄭楚翔給付積欠租金600,000 元，及自該催告期限屆
    滿翌日之110 年3 月24日起至清償日止，按週年利率5 ％計
    算之利息，為有理由，應予准許；另就鄭楚翔所積欠107 年
    9 月份租金，未據原告以前開存證信函為催告，然原告就此
    部分業已起訴，並於110 年5 月21日經本院將起訴狀繕本送
    達鄭楚翔，有本院送達證書1 份可佐（見本院卷第59頁），
    且歷經1 個月之相當期限，而此部分所積欠租金迄未據鄭楚
    翔清償完畢，是原告請求此部分積欠房租20,000元，並自前
    開送達日期加計相當期限之翌日即110 年6 月22日起算法定
    遲延利息，亦屬有據，應予准許。至原告逾越前開範圍之請
    求，則屬無據，不應准許。
  ㈡原告依民法第455 條之規定請求被告將系爭房屋騰空遷讓返
    還予原告，有無理由？
  1.按承租人租金支付有遲延者，出租人得定相當期限，催告承
    租人支付租金，如承租人於其期限內不為支付，出租人得終
    止契約；租賃物為房屋者，遲付租金之總額，非達2 個月之
    租額，不得依前項之規定，終止契約。其租金約定於每期開
    始時支付者，並應於遲延給付逾2 個月時，始得終止契約，
    民法第440 條第1 項、第2 項分別定有明文。又承租人積欠
    租金額，除擔保金抵償外，達2 個月以上時，出租人始得收
    回房屋，土地法第100 條第3 款亦有明文。再土地法第100
    條第3 款關於擔保抵償租金之規定，雖僅就未定有期限之租
    賃而設，然在有期限之租賃實具有同一之法律理由，自應類
    推適用；承租人租金支付有遲延者，經出租人定相當期限催
    告後，承租人於期限內不為支付，出租人固得終止契約，非
    於催告期限屆滿時，即當然終止，出租人如欲終止者，仍須
    為終止之聲明。若承租人於終止租約之聲明到達前已為租金
    之支付者，出租人不得以租約已經終止為理由，請求交還租
    賃物（最高法院44年度台上字第516 號、52年度台上字第12
    89號判決意旨可資參照）。次按承租人於租賃關係終止後，
    應返還租賃物，民法第455 條前段亦有明定。
  2.經查，對於鄭楚翔自107 年9 月起即未依約給付租金予原告
    一節，為兩造所不爭執，已如前述，自應認鄭楚翔所積欠租
    金顯已達2 個月以上，且兩造亦未陳明系爭租賃契約外另有
    擔保金之約定，並經原告催告鄭楚翔應於110 年3 月23日前
    付清租金600,000 元，然被告迄未給付，而被告所定期限亦
    屬相當，原告亦已以起訴狀繕本載明終止系爭租賃契約之意
    思表示，並於110 年5 月21日經本院將起訴狀繕本送達鄭楚
    翔，有本院送達證書1 份足參（見本院卷第59頁），自應認
    於該日業經原告向鄭楚翔合法終止系爭租賃契約，系爭租賃
    契約之法律關係業已消滅甚明。又對於被告現確有占有使用
    系爭房屋一節，同為兩造所不爭執，亦如前述，是系爭租賃
    契約法律關係既經合法終止而消滅，被告2 人即無繼續占有
    使用系爭房屋之合法權源，而應依民法第455 條前段之規定
    ，將系爭房屋租賃物返還予原告自明。從而，原告請求被告
    應將系爭房屋全部騰空遷讓返還予原告，為有理由，應予准
    許。
  ㈢原告依民法第179 條之規定請求被告按月給付相當於租金之
    不當得利20,000元，有無理由？
    按無法律上之原因而受利益，致他人受損害者，應返還其利
    益。雖有法律上之原因，而其後已不存在者，亦同；不當得
    利之受領人，除返還其所受之利益外，如本於該利益更有所
    取得者，並應返還，但依其利益之性質或其他情形不能返還
    者，應償還其價額，民法第179 條、第181 條定有明文。又
    承租人於房屋之租賃關終止後，已無繼續占有使用該房屋之
    權源，然其卻繼續占有使用，受有使用收益該屋之利益，並
    致出租人受有損害，且為無法律上之原因，則房屋出租人因
    無權占有人所受利益依其性質不能返還，自得依不當得利之
    法律關係，請求其償還價額。經查，本件兩造間系爭租賃契
    約於110 年5 月21日業經原告合法終止，已如前述，又被告
    自110 年5 月22日起仍繼續無權占有使用系爭房屋，迄未將
    系爭房屋騰空遷讓返還予原告，被告可受有相當於租金之利
    益，並致原告受有損害，屬無法律上原因，且被告所得利益
    性質核屬不能返還，是本件原告請求被告自終止系爭租賃契
    約之翌日即110 年5 月22日起至被告騰空遷讓返還系爭房屋
    之日止，按月給付原告相當於租金之不當得利20,000元，均
    屬有據，應予准許。至原告逾越前開範圍之請求，為無理由
    ，不應准許。
五、綜上所述，原告依民法第455 條、第440 條、第179 條等規
    定，請求被告應將系爭房屋全部遷讓騰空返還予原告，與鄭
    楚翔應給付原告620,000 元，及其中600,000 元自110 年3
    月24日起、其餘20,000元自110 年6 月22日起，均至清償日
    止，按週年利率5 ％計算之利息，暨被告應自110 年5 月22
    日起至騰空遷讓系爭房屋之日止，按月給付原告20,000元，
    為有理由，應予准許。至逾越前開範圍之請求，則為無理由
    ，應予駁回。
六、按以一訴附帶請求其孳息、損害賠償、違約金或費用者，不
    併算其價額，民事訴訟法第77條之2 第2 項定有明文。經查
    ，原告雖主張鄭楚翔所積欠租金中20,000元部分應自110 年
    3 月23日起加計法定遲延利息，及被告應自110 年3 月23日
    起按月給付原告相當於租金之不當得利20,000元等部分，而
    原告所主張前開起算時點均非可採，業經本院認定如前，惟
    此部分既不併算訴訟標的價額，則訴訟費用自仍應由被告全
    數負擔，附此敘明。
七、兩造陳明願供擔保，聲請宣告假執行及免為假執行，經核原
    告勝訴部分，合於法律規定，爰分別酌定相當之擔保金額宣
    告之；至原告敗訴部分，其假執行之聲請已失所附麗，應併
    予駁回。
八、本件事證已臻明確，兩造其餘主張與攻擊防禦方法及所提證
    據，經審酌後認與本件判決之結果不生影響，爰不另一一論
    述，併此敘明。
九、訴訟費用負擔之依據：民事訴訟法第79條。
中    華    民    國   110    年    10    月    28    日
                  民事第五庭  法  官  黃乃瑩
以上正本係照原本作成。
如對本判決上訴，須於判決送達後20日內向本院提出上訴狀。如
委任律師提起上訴者，應一併繳納上訴審裁判費。 
中    華    民    國   110    年    11    月    1     日
                              書記官  李振臺